【裁判字號】    89,訴,141
【裁判日期】    891004
【裁判案由】    違反毒品危害防制條例
【裁判全文】
臺灣基隆地方法院刑事判決                          八十九年度訴字第一四一號
    公  訴  人  臺灣基隆地方法院檢察署檢察官
    被      告  乙○○
    指定辯護人  本院公設辯護人甲○○
右列被告因違反毒品危害防制條例案件，經檢察官提起公訴（八十九年度偵字第二三
九號），本院判決如左：
    主  文
乙○○共同販賣第二級毒品，未遂，處有期徒刑貳年。
扣案之安非他命陸小包（毛重參點捌公克、淨重貳點玖公克）沒收銷燬。
    事  實
一、乙○○明知成年人丙○○欲販賣第二級毒品安非他命予真實姓名不詳之黃姓男子
    ，且丙○○又不願攜安非他命親往交付，乙○○竟因丙○○曾免費請其施用安非
    他命，而答應丙○○為其送交安非他命予黃姓男子，乙○○即基於與丙○○之犯
    意聯絡，於民國八十九年一月四日，自丙○○處取得安非他命後，依丙○○之指
    示，攜帶安非他命前往基隆市七堵火車站前，欲將安非他命交付予買主黃姓男子
    ，嗣於同日十六時三十分左右，乙○○持安非他命六小包（毛重三．八公克，淨
    重二．九公克）至七堵火車站前時，因誤認據報前往該處查緝之警員丁○○為買
    主，而主動探詢，經丁○○假意應允交易，而於乙○○交付上開安非他命時當場
    將其查獲，並扣得上開安非他命六小包，乙○○之販賣行為始未得逞。
二、案經台北市政府警察局松山分局移送臺灣基隆地方法院檢察署檢察官偵查起訴。
    理  由
一、訊據被告乙○○矢口否認右揭犯行，辯稱其僅向丙○○購買安非他命吸用，但絕
    未為丙○○送交安非他命予任何人，而於八十九年一月四日下午被告在基隆市七
    堵火車站前向丙○○購買一包安非他命，於返家途中遭警查獲，而警員向被告表
    示如能供出向何人購買安非他命，並協助誘捕販賣者，被告即可無事，被告信以
    為真，於是警方乃要求被告約丙○○在七堵火車站前見面，假意購買六小包安非
    他命，被告即依警方指示於是日下午四、五時帶同警員約丙○○在七堵火車站前
    ，假意向高某購買六小包安非他命，但警方在圍捕丙○○時卻為高某所逃脫，警
    方即遷怒被告，栽贓係被告為丙○○運送安非他命等語。
二、惟查被告於警訊中供稱其係綽號「茶壺」男子提供安非他命供其販賣予客人，而
    警方當場扣獲之六小包安非他命係以一名自稱「黃」姓之男子欲向其購買新台幣
    （下同）五千元之安非他命，顯與被告所辯稱警察栽贓為被告為丙○○運送安非
    他命等情不符，且被告於檢察官偵查中，雖然改口否認販賣，並辯稱警訊所辯係
    警察要求其如此陳述，但被告亦辯稱查扣之安非他命係「阿川」（即丙○○）於
    一月四日下午三時許打電話予被告，約在其住處附近，要求被告幫其拿一包物品
    交予一名姓黃之男子，「阿川」並不說明要向黃姓男子收取若干價錢，而其為「
    阿川」送貨，係因「阿川」曾在被告家中免費招待被告吸食一次安非他命，而其
    即同意為「阿川」送貨等語，另經檢察官發交警察續查時，被告於警訊中亦仍供
    稱係為「阿川」送安非他命，並於檢察官訊問時供稱警訊悉數屬實。則被告竟於
    事後本院再度改口，其翻異無常，本難採信。
三、又被告雖又辯稱警方為誘捕高捕川，而交予被告五千元，要求被告假意向高某購
    買，聲請訊問證人即其妻黃翠茹證稱八十九年一月四日下午其接獲警察打電話至
    其胞姊之店，要求其拿出五千元交還警方，被告便不會有事，嗣證人即與其姊拿
    五千元至派出所，派出所陳警官即要求其將錢交予被告，再由被告交予警員等語
    ，惟查黃翠茹為被告之配偶，所述迴護被告不難想見，況警方縱使曾交五千元予
    被告要求其誘使丙○○出面，亦非無可能係被告受丙○○指示送交安非他命予買
    主之途中，被告為警方查獲，而警方為誘出丙○○，所採取之偵查手段，則亦不
    能證明被告最初並未受丙○○指示持六包安非他命至現場欲交付予買主，是上開
    證人所述，經核亦無從據為對被告有利之認定。
四、且本案共犯丙○○雖已逃匿多時，無從傳訊，惟經本院訊問當日查獲被告之警員
    丁○○證稱當時其係據報有人在販賣安非他命，乃由主管指揮，趕至七堵火車站
    （筆錄誤為「八堵火車站」），嗣被告在該處向其招手，問證人是否要購買安非
    他命，證人即假意稱要，被告即要求證人隨行，至火車站前，被告要證人在該處
    等候，並要求收取五千元，但證人稱尚未看到貨品，不能交錢，過十五分鐘，被
    告拿一包安非他命至該處，並稱藥是其幫阿川送過來的，但因不敢在火車站交貨
    ，而要求證人搭被告之機車，嗣於途中被告將安非他命交予證人，證人即當場將
    其逮捕等語。與被告於檢察官偵查中所供當時係為丙○○交貨予買主之情節相符
    ，是被告事後改口所辯，僅係畏罪卸責之詞。至被告於偵查中辯稱不知交付之物
    品為安非他命，與其警訊及證人丁○○所述不符，更何況被告係因「阿川」免費
    招待其吸食安非他命乃同意為「阿川」送貨，其更不可能不知所送之物品即為安
    非他命。此外並有安非他命六小包（毛重三．八公克，淨重二．九公克）扣案可
    稽，被告犯罪之事證明確，犯行可堪認定。
五、核被告乙○○受他人之託，代為交付安非他命予買主之行為，縱非自己販賣，惟
    其係以助成他人犯罪之意思，但已加功於構成要件內之行為，仍應構成共同正犯
    （最高法院四十六年度台非字第一七號判例參照）。又被告雖係因警員假意購買
    而交付安非他命，但被告初已與丙○○有販賣之意思，並依丙○○之指示著手交
    付貨品予買主，但誤認警察為買主，事實上不能完成該交易，是其犯行，應屬觸
    犯毒品危害防制條例第四條第二項販賣第二級毒品罪之未遂犯（最高法院八十五
    年度第四次刑事庭會議決議參照），公訴人認為被告係犯同條項之既遂犯，尚有
    誤會。又被告販賣安非他命前持有安非他命之低度行為應為販賣安非他命未遂之
    高度行為所吸收，不另論罪。且其與成年人丙○○間有犯意聯絡與行為分擔，應
    論以共同正犯。惟查被告之未遂犯行雖不能發生犯罪結果，但非無危險，應依刑
    法第二十六條前段規定減輕其刑。復查被告之行為雖亦屬販賣毒品之構成要件該
    當行為，但其究係附從於丙○○，而非自己經營購毒勾當，情節自與丙○○難以
    同日而語，是衡諸其犯罪情節較輕而所犯販賣第二級毒品罪之法定刑極重，客觀
    上不無可予憫恕之處，爰依刑法第五十九條規定酌量減輕其刑，並遞減之。爰審
    酌被告犯罪之動機、所生危害，犯後空言狡辯，態度欠佳等一切情狀，量處如主
    文所示之刑，以示儆懲。至扣案之安非他命六小包（毛重三．八公克、淨重二．
    九公克），應依毒品危害防制條例第十八條第一項前段規定宣告沒收銷燬。又查
    被告之販賣犯行尚屬未遂，且依證人丁○○所述，被告亦尚未取得販毒之代價五
    千元，並無犯罪所得之財物，應毋庸依毒品危害防制條例第十九條第一項規定宣
    告沒收或以財產抵償。
六、公訴意旨另略以：被告於八十八年十二月三十一日，亦另依丙○○之指示而交付
    一包安非他命予買主黃姓男子，而認被告此部分行為亦係犯毒品危害防制條例第
    四條第二項之販賣第二級毒品罪，並與其前述販賣第二級毒品有罪部分有連續犯
    之裁判上一罪關係。惟訊據被告亦否認此部分犯行，而經查公訴人認定被告此部
    分行為，亦係依其於偵查中所供為憑，雖非無據，惟查被告此部分犯罪事實是否
    存在，除被告前開偵查中所述但嗣後已改口否認之自白外，其共犯丙○○逃匿多
    時，無從傳訊，至黃姓男子姓名年籍不詳，更無從訊問，亦未有任何證據扣獲足
    以佐認此部分事實之存在，此外更無其他證據足以補強，則自不應僅以上開被告
    於偵查中之自白，據為認定被告此部分犯罪事實之唯一證據，是被告此部分犯罪
    無法證明屬實，惟公訴意旨既認被告此部分行為與其前揭有罪部分有連續犯之裁
    判上一罪關係，則依公訴不可分之原則，毋庸另就此部分為無罪之諭知，附此敘
    明。
七、據上論斷，應依刑事訴訟法第二百九十九條第一項前段、毒品危害防制條例第四
    條第二項、第十八條第一項前段、刑法第十一條前段、第二十八條、第二十六條
    前段、第五十九條，判決如主文。
本案經檢察官周啟勇到庭執行職務。
中      華      民      國      八十九    年      十    月    四        日
                                    臺灣基隆地方法院刑事第二庭
                                        法  官  黃  麟  倫
右正本證明與原本無異。
對於本件判決如有不服，應於收受送達後十日內，向本院提出上訴書狀，上訴於臺灣
高等法院，並按他造當事人之人數附具繕本。
                                        書記官  李  建  霆
中      華      民      國      八十九    年      十    月    四        日
附錄論罪法條：
毒品危害防制條例第四條第二項：
製造、運輸、販賣第二級毒品者，處無期徒刑或七年以上有期徒刑，得併科新臺幣七
百萬元以下罰金。


司法院資訊處製作；財團法人民間司法改革基金會備份。
